# 请教陈版

提问人：sbkc2012 时间：2014-02-16 01:48:54
同一控制下企业合并， 1 、合并时点子公司的专项储备在合并层面需要还原吗？ 2 、还原的话是类似于留存收益一样从资本公积里还原吗？ 3 、如果不是从资本公积里还原那是从未分配利润里还原吗？

回答人：chenyiwei
专项储备也是留存收益的一部分，其还原的原则与被合并方合并日前的其他留存收益（盈余公积、未分配利润）的还原遵循同样的处理原则。

提问人：jlapple 时间：2014-02-21 22:06:34
陈版，某国有企业在 1995 年进行清产核资时，依据国家有关部门的批复，将划拨土地以评估值入账，作为固定资产核算（不计提折旧） 2012 年度， 2013 年 3 月，公司将该地块变更为出让地。但是，该公司为当地唯一国有企业，当地国有土地部门为支持企业发展，未收取土地出让金。 那么该地块的价值该如何确定？市场价？账面价？个人认为应该按照市场价确定土地价值，并作为与收益相关的政府补助核算，其价值在有效期内摊销。不知是否合理？

回答人：chenyiwei
可以这样理解。 在该土地转为出让时，一方面把原先的借记固定资产、贷记资本公积的分录予以对冲，另一方面按照当地通常情况下对类似地块、类似情况的企业收取的出让金作为该土地使用权的公允价值入帐，同时确认递延收益，在出让年限内摊销。

提问人：xmqdp 时间：2014-02-21 23:30:41
陈先生，我所服务的大型国有企业账面上也有原来清产核资估价入账的土地，财政部准备对该国企上级单位采取土地授权经营的方式。好像是按照评估价值，财政部先增加对大型国有企业之上级单位总公司的投资，总公司确认实收资本。然后总公司对大型国有企业采取租赁方式处理此问题。总公司账务处理是否可以单独将评估增值部分确认为实收资本的增加，并将原来的资本公积转入实收资本。 不知道这样处理是否正确，因为正式会计处理文件没有下来，我只是凭借国土资源部的土地使用权授权经营的文件猜测这样的会计处理的。

回答人：chenyiwei
抱歉，授权经营模式没有实际操作过，因为其使用相当有限。我理解，如果批文明确以土地出资的，可以确认实收资本的增加，并将作价金额超出实收资本增加额的差额确认为资本公积。

提问人：xmqdp 时间：2014-02-22 00:21:40
谢谢陈先生这么晚了回答我的问题。另外您回答的这个问题，原来无偿划拨清产核资入账的土地，假设转为出让方式，之所以先冲减资本公积，是不是可以这样理解。国家作为出资人（计入资本公积也是国家独享）不能同时将土地有偿转让给企业还保留出资人的这部分权益。因此先冲减资本公积，相当于国家将原来投入的土地使用权收回，然后再转让给企业，因此如此账务处理。

回答人：chenyiwei
可以这样理解。

提问人：zengfengxia 时间：2014-04-04 13:58:16
陈版，这种情况有没有可能会被认为是与所有者之间的权益性交易，确认资本公积？

回答人：chenyiwei
根据具体情况分析判断，但一般理解作为权益性交易的可能性不大。

提问人：华哥 123 时间：2014-02-27 09:27:31
请教陈版，营业外收入中财政奖励（例如龙头企业奖、纳税大户奖励等）和税收返还是否可以披露为政府补助，在查看 2013 年报中康恩贝将上述两项归入政府补助披露，但也有其他公司单独披露

回答人：chenyiwei
一般做法是首先在“营业外收入”项目的注释明细表中先披露一项“政府补助”（所有政府补助的总额），同时注明“政府补助明细详见附表：政府补助明细表”，下面再附一张“政府补助明细表”列明其中的具体明细。这种做法的好处是：因为证监会对政府补助的披露要求比其他营业外收入项目细得多，因此可以兼顾不同披露要求的明细项目的需要，把“政府补助明细表”设计得细一点，专用于体现证监会对政府补助的特殊披露要求。

提问人：alisonli123 时间：2014-03-26 15:11:31
请问在国际会计准则下，对于定价不公允的关联交易产生的损益，是否应计入资本公积？

回答人：chenyiwei
一般理解也是计入资本公积（或类似科目，其性质视同投入资本）。以前我在版面上发过一些IFRS下单独报表上处理方法的资料，可以搜索一下本版面。

提问人：zxz8516 时间：2014-03-27 09:22:23
无偿划拨的固定资产进入资本公积，该资产处置时，对应的资本公积是否需要转出？是否有相关文件规定 谢谢

回答人：chenyiwei
在原制度下，这部分资本公积在相关资产处置后转入“资本公积——其他资本公积”，不能转入损益。 在新准则下，如果资产的划入和处置不属于一揽子交易的，则认为当初的无偿划入属于权益性交易，与该交易相关的资本公积一经确认即与导致其确认的交易相分离，因此后续处置资产时该部分资本公积不作转出处理，继续保留在资本公积中。

提问人：心海拂清风 时间：2014-04-04 11:45:10
在新准则下，如果资产的划入和处置不属于一揽子交易的，则无需认为当初的无偿划入属于权益性交易，这句话是不是有点问题？不是权益性交易的话，那个后续还继续保留在资本公积了，谢谢老师！

回答人：chenyiwei
抱歉，确有表述错误，已改正。

提问人：zxz8516 时间：2014-03-30 19:25:30
无追索权票据贴现，做分录：借：银行存款 借 财务费用 贷 应收票据 有追索权的应收票据贴现，应做分录：借：银行存款 借财务费用 贷：短期借款 问：有追索权的应收票据怎么消掉？ 到期时，借短期借款 贷应收票据？

回答人：chenyiwei
可以这样理解。 另外，有追索权的应收票据贴现，且被贴现的票据是商业承兑汇票或者信用度较低的小型银行开具的银行承兑汇票的，贴现时应确认为短期借款，并将贴现所得款项与被贴现的票据的账面价值之间的差额确认为一项“未确认融资费用”，在剩余票据存续期间摊销，计入该期间内各期的利息支出。一般理解不能一次性计入当期损益。

提问人：松间清泉 时间：2014-04-01 15:03:36
子公司非持续经营 净资产为负数 本年度不纳入合并范围 合并报表 期初未分配利润的差异如何处理？是否需要调整期初数？

回答人：chenyiwei
首先，仅仅是“子公司非持续经营，净资产为负数”并不是将该子公司排除出合并报表范围的恰当理由。即使该子公司已进入清算期，但如果清算是由股东自主进行的，则母公司仍可对子公司具有控制。如果该子公司清算期间内应继续纳入合并报表范围的，自然也就不存在你说的问题。 如果子公司进入破产清算程序的，则自被法院指定的破产管理人接管之日起不再纳入合并报表范围，此时在合并报表层面的处理原则参照按零值处置子公司并丧失控制权，按解释 4 号第四条处理。

提问人：xingyun125abc 时间：2014-07-26 15:28:43
（ 2 ）报告期取得子公司的有关信息 A．取得子公司及其他营业单位的价格 151,800,000.00 B．取得子公司及其他营业单位支付的现金和现金等价物 11,910,000.00 减：子公司及其他营业单位持有的现金和现金等价物 97,091,044.99 C．取得子公司及其他营业单位支付的现金净额 -85,187,044.99 上表是现金流量表半年报的附注，编辑的不好看。我想知道我这个数字填的合适吗，怎么感觉很别扭。A：是收购子公司的合同价格。B、是 2014 年1-6月收购支付的现金。减：是收购的子公司的账面现金。这样填对吗？

回答人：chenyiwei
1 、请注意确保这是非同一控制下的企业合并。 2 、为何“取得子公司及其他营业单位支付的现金和现金等价物”与合同交易价格差异很大？请注意确保在附注中对该交易事项已作出充分披露。同时需关注：如果对价支付比例较低，是否可能招致对购买日判断的质疑。 3 、根据准则讲解，当“取得子公司及其他营业单位支付的现金和现金等价物”小于“子公司及其他营业单位持有的现金和现金等价物”时，后者大于前者的差额应列报在合并现金流量表的“收到的其他与投资活动有关的现金”项目中。

提问人：xingyun125abc 时间：2014-07-28 10:04:24
首先谢谢陈版。我们是分段控制的。第一次购得股份46.98%，这个是在 2013 年完成的。第二次购得4%，共持股50.98%。这个是在2014 年完成的。第二次购得后纳入合并。应该没有问题吧，陈版。

回答人：chenyiwei
一般理解在第二次购股后超过 50 ％纳入合并的争议较小。

提问人：松间清泉 时间：2014-07-28 13:58:12
企业由于资金周转困难，将应收票据背书给个人 请问：该行为是否违法？ 是否构成上市障碍？

回答人：chenyiwei
建议要求律师对此问题发表意见。个人建议关注以下几点： 1 、该个人是否在取得票据时支付了合理的对价？是否违反《票据法》关于票据流通必须给付对价的规定？ 2 、有无合理的购销交易等商业实质？ 3 、该个人是否从事非法集资等非法金融活动？

提问人：xingyun125abc 时间：2014-08-07 13:57:30
核算会影响到折算。我主要是不理解为啥预收和预付会被归为非货币项目。

回答人：chenyiwei
对于货币性和非货币性项目的定义和举例，可参考外币折算准则的应用指南。 货币性项目和非货币性项目的本质区别在于所享有或承担的风险和报酬的特征不同。货币性项目所面临的风险就是持有货币所面临的购买力变动风险、利率风险和汇率风险等金融风险；
而持有非货币性项目所面临的是标的物的公允价值变动风险、跌价和减值风险等。风险和报酬特征的差异也就影响到会计核算方法的差异。

提问人：yuehuawjg 时间：2014-08-13 15:59:38
我觉得应按预付款+相关税费作为入账价值。关税的完税价格只是海关核定的计税基础，并非会计计量基础。

回答人：chenyiwei
赞同此观点。